臺灣臺南地方法院刑事判決
111年度金訴字第51號
公  訴  人  臺灣臺南地方檢察署檢察官
被      告  蔡承融


上列被告因洗錢防制法等案件，經檢察官提起公訴（110年度偵
字第21348號、111年度偵字第538號）及移送併辦（111年度偵字
第6503號），本院判決如下：
    主  文
蔡承融幫助犯洗錢防制法第十四條第一項之洗錢罪，處有期徒刑
陸月，併科罰金新臺幣拾萬元，罰金如易服勞役，以新臺幣壹仟
元折算壹日。
    事  實
一、蔡承融明知國內社會層出不窮之詐騙集團或不法份子為掩飾
    其不法行徑，避免執法人員之追究及處罰，經常利用他人之
    帳戶掩人耳目，在客觀上雖已預見一般取得他人帳戶使用之
    行徑，常與用於財產犯罪有密切關連，極有可能遭詐欺正犯
    利用作為人頭帳戶，便利詐欺正犯用以向他人詐騙款項，因
    而幫助詐欺正犯從事財產犯罪，且受詐騙人匯入款項遭提領
    後，即產生遮斷資金流動軌跡而逃避國家追訴、處罰之洗錢
    效果，竟仍基於幫助犯詐欺及一般洗錢之不確定故意，依某
    真實姓名年籍均不詳之成年詐騙集團成員之指示，於民國11
    0年6月29日申辦由其擔任負責人之春承科技有限公司所有聯
    邦商業銀行嘉義分行帳戶（帳戶資料詳卷，下稱系爭帳戶）
    後，即於嘉義市○區○○路000號附近路旁，將系爭帳戶之存摺
    、提款卡及密碼等物交付予該詐騙集團之不詳成年成員。嗣
    前開成員及其所屬詐騙集團成年成員基於詐欺及洗錢之犯意
    聯絡，分別以如附表編號1至9所示詐騙方式詐騙告訴人，致
    其等均陷於錯誤，並於如附表編號1至9所示之匯款時間，將
    如附表編號1至9所示金額匯入系爭帳戶，而前開款項均遭他
    人提領一空。
二、案經蔡青秀、詹芯甯、梅海寧、黃春敏、簡秀靜、彭雅萍、
    陳俊榮、羅瑞蘋告訴暨嘉義市政府警察局第一分局移送臺灣
    臺南地方檢察署檢察官偵查後起訴；王存檉（原名王興鈺）
    告訴暨嘉義市政府警察局移送臺灣臺南地方檢察署檢察官偵
    查後移送併辦。
    理  由
甲、程序方面：
一、本案以下所引用具傳聞證據性質之供述證據，被告蔡承融、
    檢察官於本院言詞辯論終結前均未爭執其證據能力，且本院
    審酌前開證據作成時之情況及證據取得過程等節，並無非出
    於任意性、不正取供或其他違法不當情事，且客觀上亦無顯
    不可信之情況，復經本院於審判期日就上開證據依法進行調
    查、辯論，是依刑事訴訟法第159條之5規定，均有證據能力
    。
二、本案以下所引用具非供述證據性質之證據資料，均無違反法
    定程序取得之情形，依刑事訴訟法第158條之4規定之反面解
    釋，均應有證據能力。
乙、實體方面：
一、訊據被告固坦承有申辦系爭帳戶及交付上開系爭帳戶物品等
    情事，惟矢口否認有何本案犯行，並辯稱：我父親當時癌症
    末期，我急著要用錢，我要貸款新臺幣（下同）30萬元，我
    從臉書看到貸款廣告，我陸續加入了暱稱「超級貸陳小姐」
    、「洪苡晴」的LINE，他們解釋若要貸款較高的金額，需要
    我去成立公司，開設公司的銀行帳戶，再將帳戶交由它們去
    提高信用額度以申請企業貸款，我才會去辦系爭帳戶云云。
    經查：
(一)上開客觀事實經過，為被告所不爭執，且經證人蔡青秀、詹
    芯甯、梅海寧、黃春敏、簡秀靜、彭雅萍、陳俊榮、羅瑞蘋
    、王存檉於警詢均證述明確，並有經濟部中部辦公室110年0
    8月30日經中三字第11034523040號書函暨附春承科技有限公
    司設立登記表、系爭帳戶之開戶資料及交易明細表、匯入明
    細、蔡青秀之自動櫃員機交易明細表、郵局存摺封面及內頁
    、約定轉帳申請書、梅海寧之LINE對話紀錄、郵局匯款單據
    、黃春敏之LINE對話紀錄、自動櫃員機交易明細表、匯款單
    據、第一銀行存摺封面及內頁、簡秀靜之LINE對話紀錄、匯
    款申請書、詹芯甯之LINE對話紀錄、匯款單據、羅瑞蘋之LI
    NE對話紀錄、匯款委託書、陳俊榮之LINE對話紀錄、交易明
    細、王存檉之元大銀行國內匯款申請書在卷可憑。是上開事
    實，首堪認定。
(二)按刑法上之故意，可分為確定故意（直接故意）與不確定故
    意（間接故意或未必故意），所謂不確定故意，係指行為人
    對於構成犯罪之事實，預見其發生而其發生並不違背其本意
    者，刑法第13條第2項定有明文。又按刑法第30條之幫助犯
    ，係以行為人主觀上有幫助故意，客觀上有幫助行為，即對
    於犯罪與正犯有共同認識，而以幫助意思，對於正犯資以助
    力，但未參與實行犯罪之行為者而言。幫助犯之故意，除需
    有認識其行為足以幫助他人實現故意不法構成要件之「幫助
    故意」外，尚需具備幫助他人實現該特定不法構成要件之「
    幫助既遂故意」，惟行為人只要概略認識該特定犯罪之不法
    內涵即可，無庸過於瞭解正犯行為之細節或具體內容，此即
    學理上所謂幫助犯之「雙重故意」。於提供存摺、提款卡及
    密碼予對方時，依行為人本身之智識能力、社會經驗、與對
    方互動之過程等情狀，如行為人對於其所提供之帳戶資料，
    已預見被用來作為詐欺取財等非法用途之可能性甚高，猶仍
    將該金融帳戶資料提供他人使用，可認其對於自己利益之考
    量遠高於他人財產法益是否因此受害一節，容任該等結果發
    生而不違背其本意，自仍應認具有幫助詐欺取財之不確定故
    意，而成立幫助詐欺取財罪。
(三)金融帳戶係個人資金流通之交易工具，事關帳戶申請人個人
    之財產權益，進出款項亦將影響其個人社會信用評價，極具
    專屬性，且金融機構開立帳戶多無特殊限制，一般民眾皆得
    以存入最低開戶金額之方式申請之，一般人可在不同之金融
    機構申請多數之存款帳戶使用，此乃眾所周知之事實，如非
    供作不法用途，任何人大可以自己名義申請開戶，實無使用
    他人帳戶之需要。而金融帳戶與提款卡、密碼結合，尤具專
    有性，若落入不明人士手中，更極易被利用為取贓之犯罪工
    具，是以金融帳戶具有強烈之屬人性及隱私性，應以本人使
    用為原則，衡諸常情，若非與本人有密切關係或特殊信賴關
    係，實無任意供他人使用之理，縱有交付個人帳戶供他人使
    用之特殊情形，亦必會先行了解他人使用帳戶之目的始行提
    供，並儘速要求返還。又詐欺集團經常利用收購、租用之方
    式取得他人帳戶，亦可能以應徵工作、薪資轉帳、質押借款
    、辦理貸款等不同名目誘使他人交付帳戶，藉此隱匿其財產
    犯罪之不法行徑，規避執法人員之查緝，並掩飾、確保因自
    己犯罪所得之財物，類此在社會上層出不窮之案件，已廣為
    新聞傳播媒體所報導，政府有關單位亦致力宣導民眾多加注
    意防範，是避免此等專屬性甚高之物品被不明人士利用為犯
    罪工具，當為具有正常智識者在一般社會生活中所應有之認
    識。
(四)被告雖辯稱如前，惟查，被告於本院準備程序時坦承其當時
    認識到可能有風險，但因急需用錢，其有想說對方會不會是
    要騙帳戶等語（見本院卷第62頁），顯見被告當時對於對方
    以貸款為由而為上開辦理及交付系爭帳戶之要求，仍心有存
    疑，惟被告當時處於半信半疑之情況下，雖預見其提供之帳
    戶資料可能遭不明人士加以利用，仍因需錢孔急，將前開系
    爭帳戶資料任意交付他人使用，對於該帳戶將遭作為從事詐
    欺取財之犯罪工具，且該帳戶內資金一旦遭提領或轉入上開
    約定帳戶，即無從追索該帳戶內資金之去向及所在，自難謂
    無容任其發生之認識，顯具有幫助詐欺取財、幫助洗錢之不
    確定故意。
(五)被告於警詢時供稱其不知「超級貸陳小姐」、「洪苡晴」等
    人之真實姓名年籍資料，亦無聯繫方式（見警二卷即嘉義市
    政府警察局第一分局嘉市警一偵字第1100705134號卷第9頁
    ），可知被告對於向其索取系爭帳戶資料之人均一無所知，
    僅能被動地等待對方之主動聯繫，並單純仰賴對方主動交還
    系爭帳戶之存摺及提款卡等物，依被告係高職畢業、自承有
    貸款經驗、本案案發時年值27歲之智識能力及社會經驗，亦
    應已預見此情確有相當可疑之處，卻仍將之交付以供第三人
    使用，任令其作為不法犯罪行為之取財工具，益徵被告預見
    其發生而其發生並不違背其本意，主觀上具有幫助詐欺、幫
    助洗錢之不確定故意甚明。
(六)綜上所述，被告前開所辯，應屬事後卸責之詞，不足採信，
    本件事證明確，被告犯行堪以認定，應依法論科。
二、論罪科刑：
(一)核被告所為，係犯刑法第30條第1項前段、第339條第1項之
    幫助詐欺取財罪，及刑法第30條第1項前段、洗錢防制法第1
    4條第1項之幫助一般洗錢罪。被告以單一交付系爭帳戶之幫
    助行為，幫助他人向前開告訴人施以詐騙，為想像競合犯，
    應從一重處斷；又所犯幫助詐欺取財罪與幫助一般洗錢罪間
    ，亦為想像競合犯，應從一重以幫助一般洗錢罪處斷。被告
    為幫助犯，爰依刑法第30條第2項規定減輕之。
(二)爰審酌如附表所示告訴人所受之財產損失，被告否認犯行之
    犯後態度，被告雖與告訴人陳俊榮成立本院調解，惟迄未履
    行分期給付之調解情形，及被告係高職畢業，目前待業中、
    未婚之智識程度、生活狀況等一切情狀，量處如主文所示之
    刑，並就罰金刑部分諭知易服勞役之折算標準。
三、被告供稱未因本案取得任何金錢，卷內復尚無積極證據可認
    其有分得上開犯罪所得或獲有其他報酬之情形，爰不予宣告
    沒收或追徵。
據上論斷，應依刑事訴訟法第299條第1項前段，判決如主文。
本案經檢察官蔡宗聖提起公訴及移送併辦，檢察官莊士嶔到庭執
行職務 　
中　　華　　民　　國　　111 　年　　5 　　月　　18　　日
                刑事第十五庭  審判長法  官  莊政達
                                    法  官  李音儀
                                    法  官  陳貽明
以上正本證明與原本無異。
如不服本判決應於收受本判決後20日內向本院提出上訴書狀，並
應敘述具體理由。其未敘述上訴理由者，應於上訴期間屆滿後20
日內向本院補提理由書狀（均須按他造當事人之人數附繕本）「
切勿逕送上級法院」。 
      　　　　　　　　　　　　　　　書記官　歐慧琪
中　　華　　民　　國　　111 　年　　5 　　月　　18　　日
附錄本案論罪科刑法條：
洗錢防制法第2條
本法所稱洗錢，指下列行為：
一、意圖掩飾或隱匿特定犯罪所得來源，或使他人逃避刑事追訴
    ，而移轉或變更特定犯罪所得。
二、掩飾或隱匿特定犯罪所得之本質、來源、去向、所在、所有
    權、處分權或其他權益者。
三、收受、持有或使用他人之特定犯罪所得。
　　
洗錢防制法第14條
有第2條各款所列洗錢行為者，處7年以下有期徒刑，併科新臺幣
5百萬元以下罰金。
前項之未遂犯罰之。
前2項情形，不得科以超過其特定犯罪所定最重本刑之刑。

中華民國刑法第30條
幫助他人實行犯罪行為者，為幫助犯。雖他人不知幫助之情者，
亦同。
幫助犯之處罰，得按正犯之刑減輕之。

中華民國刑法第339條
意圖為自己或第三人不法之所有，以詐術使人將本人或第三人之
物交付者，處5年以下有期徒刑、拘役或科或併科50萬元以下罰
金。
以前項方法得財產上不法之利益或使第三人得之者，亦同。
前2項之未遂犯罰之。

附表（新臺幣）：
編號 告訴人         詐騙方式 匯款時間 金額  1 蔡青秀 詐騙集團成員於110年7月7日以通訊軟體LINE聯繫蔡青秀，並佯稱：至高投國際股票網站投資，保證獲利，穩賺不賠云云，致蔡青秀陷於錯誤而匯款。 110年7月7日15時32分 10萬元    110年7月13日10時34分 90萬元      2 詹芯甯 詐騙集團成員於110年6月間，以通訊軟體LINE聯繫詹芯甯聯繫，並佯稱：至高投國際股票網站投資，保證獲利，穩賺不賠云云，致詹芯甯陷於錯誤而匯款。 110年7月6日11時28分 20萬元 3 梅海寧 詐騙集團成員於110年6月23日，以通訊軟體LINE聯繫梅海寧，並佯稱：至高投國際股票網站投資，保證獲利，穩賺不賠云云，致梅海寧陷於錯誤而匯款。 110年7月5日14時58分 20萬元 4 黃春敏 詐騙集團成員於110年7月1日，以通訊軟體LINE聯繫黃春敏，並佯稱：至高投國際股票網站投資，保證獲利，穩賺不賠云云，致黃春敏陷於錯誤而匯款。 110年7月6日17時32分 3萬元    110年7月7日11時43分 9萬元 5 簡秀靜 詐騙集團成員於110年5月24日，以通訊軟體LINE聯繫簡秀靜，並佯稱：至高投國際股票網站投資，保證獲利，穩賺不賠云云，致簡秀靜陷於錯誤而匯款。 110年7月6日14時46分 20萬元    110年7月14日12時08分 90萬元 6 彭雅萍 詐騙集團成員於110年6月21日，以通訊軟體LINE聯繫彭雅萍，並佯稱：至高投國際股票網站投資，保證獲利，穩賺不賠云云，致彭雅萍陷於錯誤而匯款。 110年7月7日10時33分 1000元    110年7月8日9時33分 3萬元    110年7月8日9時55分 2萬元 7 陳俊榮 詐騙集團成員於110年6月22日，以通訊軟體LINE聯繫陳俊榮，並佯稱：至高投國際股票網站投資，保證獲利，穩賺不賠云云，致陳俊榮陷於錯誤而匯款。 110年7月7日22時23分 5萬元 8 羅瑞蘋 詐騙集團成員於110年6月15日，以通訊軟體LINE聯繫羅瑞蘋，並佯稱：至高投國際股票網站投資，保證獲利，穩賺不賠云云，致羅瑞蘋陷於錯誤而匯款。 110年7月15日9時55分 20萬元 9 王存檉 詐騙集團成員自110年6月26日起，以通訊軟體LINE聯繫王存檉，並佯稱：有專業老師操盤、可透過購買飆股獲利云云，致王存檉陷於錯誤而匯款。  110年7月5日11時38分        50萬元